臺灣高雄地方法院刑事裁定　　　　　　　　　　　　　　九十年度自字第五九三號
　　自　訴　人　乙○○
　　被　　　告　甲○○
　　被　　　告　丙○○
右列被告等因詐欺案件，經自訴人提起自訴，本院裁定如左：
    主  文
自訴駁回。
    理  由
一、按法院或受命法官於自訴案件第一次審判期日前訊問及調查結果，如認為案件有
    刑事訴訟法第二百五十二條至第二百五十四條之情形者，得以裁定駁回其自訴，
    同法第三百二十六條第三項定有明文。
二、本件自訴意旨略以被告甲○○、丙○○二人為夫妻，其夫妻二人因與自訴人先後
    於八十八年初購置高雄市○鎮區○○街房屋，毗鄰而居認識，平日晚間經常泡茶
    閒聊，逢假日亦會相邀出遊，惟自訴人嗣後回顧昔日交遊情形，被告等與自訴人
    相識之初應即心懷不軌，每每故意向自訴人炫耀其等夫妻所經營之漁船漁獲量如
    何豐碩，獲利甚鉅云云，且出入以賓士轎車代步，行舉如同富商巨賈，致自訴人
    漸信以為真，誤認其等所經營之漁船業確有利可得，被告等見時機成熟，即先後
    吹噓鼓動自訴人出資參與其等投資之魷魚貨買賣，自訴人不疑有詐，應允投資，
    先後於八十八年十二月、八十九年一月間匯款新台幣（下同）四十五萬元、三百
    六十五萬元、九十萬元至被告甲○○之彰化銀行高雄分行帳戶內。嗣於九十年六
    、七月間，自訴人發覺被告等代步之賓士車不見蹤影，被告二人亦隨之避不見面
    ，嗣後經查證始知根本無被告所稱之魷魚買賣之事，自訴人始知受騙等語。認被
    告甲○○、丙○○二人涉犯刑法第三百三十九條詐欺罪嫌。
三、按犯罪事實應依證據認定之，無證據不得推定其犯罪事實，刑事訴訟法第一百五
    十四條定有明文。次按刑法第三百三十九條第一項詐欺罪之成立，以意圖為自己
    或第三人不法所有，以詐術使人將本人或第三人之物交付為要件。所謂以詐術使
    人交付，必須被詐欺人因其詐術而陷於錯誤，若其所用方法，不能認為詐術，亦
    不致使人陷於錯誤，即不構成該罪，亦有最高法院四十六年台上字第二六０號判
    例可資參照。經查，本件被告二人經傳喚雖未到庭說明，惟其等有無自訴人指訴
    之詐欺犯罪嫌疑，依據自訴人於本院調查期間自稱：被告夫妻邀其投資時，確有
    經營漁船業，且其投資之初要求被告應按月給付五、六萬元紅利之事，被告夫妻
    在其匯款後之八十九年二月至同年六月間，亦均有按月給付，但爾後即未再依約
    履行，且人亦不見蹤跡，迄今其所投資之金額仍無法取回等語可知，自訴人乃係
    以被告嗣後未再按月給付投資紅利之事實，資為認定被告二人詐欺之依據，然依
    一般社會交易經驗而言，債務人未依債務本旨履行給付者，其原非甚多，或因不
    可歸責之事由致無法給付，或因合法主張抗辯事由而拒絕給付，甚或債之關係成
    立後始行惡意遲延給付者，凡諸此原因，皆有可能，絕非必僅出於自始無意給付
    之詐欺犯罪一端，故尚難單純僅憑債務人不履行債務之狀態，即推定必屬詐欺犯
    罪，亦即尚難以自訴人指訴被告夫妻嗣後未再依約給付紅利或未返還投資款之事
    實，遽以認定其等有對自訴人施用詐術之詐欺犯行。另由自訴狀內載自訴人係事
    後回顧其與被告夫妻昔日交遊情形，認為被告夫妻經常向其誇耀所經營之漁船漁
    獲量如何豐碩，獲利甚鉅，出入並以賓士轎車代步等儼如富商巨賈之言行舉止，
    即係欲騙取其投資等情節，亦可明悉自訴人指訴被告二人涉嫌詐欺，應係出自個
    人事後單方推測之故，亦難僅憑其片面之詞即據為不利被告認定。除此之外，自
    訴人並無其他證據可資證明被告有何詐欺嫌疑，雖被告二人迄今未出面解決雙方
    間投資糾紛，然自訴人亦不得借刑事訴訟程序促使被告出面解決債務，或利用法
    院發動刑事拘提通緝程序為其尋獲被告二人，應另循民事訴訟程序解決，方符合
    程序正當性。此外，本院復查無其他證據足認被告有詐欺犯罪嫌疑，應認其罪嫌
    不足。從而，依據前揭刑事訴訟法之規定，應以裁定駁回本件自訴。
據上論斷，應依刑事訴訟法第三百二十六第三項、第二百五十二條第十款，裁定如主
文。
中      華      民      國    九十一    年      四      月     三十     日
                                  臺灣高雄地方法院刑事庭
                                      法  官  陳淑卿
右正本證明與原本無異。
如不服本判決，應於判決送達後五日內，向本院提出抗告狀。
                                      書記官  陳朝宗
中      華      民      國    九十一    年      四      月     三十     日
